臺灣高雄地方法院刑事判決　　　　　　 100年度交易字第56號
公　訴　人　臺灣高雄地方法院檢察署檢察官
被　　　告　蔡美玲
上列被告因過失致死案件，經檢察官提起公訴（99年度偵續一字
第42號），被告就被訴事實為有罪之陳述，經本院裁定依簡式審
判程序審理，並判決如下：
    主  文
蔡美玲犯過失致人於死罪，處有期徒刑肆月，如易科罰金，以新
台幣壹仟元折算壹日。緩刑貳年。
    事  實
一、蔡美玲於民國98年7 月28日上午8 時50分許，駕駛車牌號碼
    0165-NV 號自用小客車，沿高雄市○○區○○路，由東往西
    方向行駛，行經該路段與高鳳一路之交岔路口時，理應依速
    限標誌或標線之規定，減速慢行，並注意路口人、車動態，
    及兩車併行之間隔，隨時採取必要之安全措施，而依當時日
    間天氣晴朗、路面乾燥、無缺陷及障礙物、視距良好，並無
    不能注意之情事，竟疏未注意，未遵守該路段速限60公里之
    規定，以時速約62公里之速度駛入該交岔路口，適施岸溪騎
    乘車牌號碼NE3-309 號重機車，亦同向違規行駛於內側快車
    道，併行在蔡美玲汽車之右前方，適行至該交岔路口，蔡美
    玲所駕駛汽車之右側後視鏡不慎與施岸溪機車之左側發生擦
    撞，致施岸溪人車倒地，經送往高雄市立小港醫院救治後，
    仍因頭部外傷併顱底骨折、顱內出血、嚴重腦水腫，於同日
    20時45分許不治死亡。蔡美玲於肇事後，在有偵查犯罪權限
    之公務員或機關發覺其為犯嫌前，留在事故現場向到場處理
    之警員自首係其本人駕車肇事，進而接受裁判。
二、案經施岸溪之子施民福訴由高雄市政府警察局鳳山分局移請
    臺灣高雄地方法院檢察署檢察官偵查起訴。
    理  由
一、本案被告蔡美玲所犯刑法第276 條第1 項之過失致死罪，係
    屬死刑、無期徒刑、最輕本刑為3 年以上有期徒刑以外之罪
    ，且非高等法院管轄之第一審案件，其就前揭被訴事實為有
    罪之陳述，經依法告知簡式審判程序之旨，並聽取當事人之
    意見後，本院認無不得或不宜改依簡式審判程序進行之情形
    ，爰依法裁定本件進行簡式審判程序，合先敘明。
二、上揭犯罪事實，業據被告蔡美玲於本院審理中坦承不諱（本
    院卷第37、44至45頁），核與證人施民福於警詢、檢察官訊
    問時之證述（警卷第2 頁、相驗卷第24頁）、證人即員警陳
    柏宏於檢察官訊問時具結之證述（99偵續一卷第15至16、21
    頁）、鑑定人黃國平於本院審理時具結之證述（本院卷第19
    至23頁），大致相符。此外復有道路交通事故現場圖、道路
    交通事故調查表(一)、(二)、道路交通事故現場蒐證照片、酒精
    濃度呼氣測試報告（警卷第6 至17頁）、相驗屍體證明書（
    警卷第21頁）、高雄市立小港醫院診斷證明書（警卷第22頁
    ）、案件初步調查報告表（警卷第23頁）、證號查詢機車駕
    駛人資料（警卷第24頁）、受理110 報案紀錄表（相驗卷第
    4 頁）、相驗筆錄及報告書（相驗卷第23、29至36頁）、財
    團法人成大研究發展基金會100 年5 月11日成大研基建字第
    1000001446函暨檢送鑑定意見書（審交易卷第38至47頁）在
    卷可按。從而，被告上揭自白，核與事實相符，自可採為認
    定事實之證據。
三、本件車禍肇事原因及責任歸屬，於偵查中送請臺灣省高屏澎
    區車輛行車事故鑑定委員會鑑定，雖認施岸溪駕駛重機車未
    依規定兩段方式進行左轉為肇事原因。蔡美玲駕駛小客車綠
    燈直行無肇事因素（99偵22613 卷第24至26頁），及送請臺
    灣省高屏澎區車輛行車事故覆議鑑定委員會鑑定，則認施岸
    溪駕駛重機車，行經行車管制號誌岔路口，左轉時未充分注
    意讓左後已駛近之直行車先行，為肇事原因。其無照駕駛，
    有違規定。蔡美玲無肇事原因等語（99偵22613 卷第29至31
    頁）。惟查，上揭鑑定意見雖均認被害人施岸溪駕駛重機車
    未依規定兩段方式進行左轉為肇事因素等語，然從警繪道路
    交通事故現場圖（警卷第6 頁），車禍撞擊後NE3-309 號重
    型機車左倒，與中央分隔島道路邊線的距離，車尾為1.4 公
    尺，車頭為2.1 公尺，此處2.1 公尺與1.4 公尺的落差，即
    表示兩車撞擊時，重機車車頭受力反彈的結果，也就是擦撞
    後之反彈，僅有0.7 公尺，能否僅憑上揭肇事後之現場圖遽
    認被害人有違規左轉之情，尚非無疑。又鑑定人黃國平於本
    院審理時具結證稱一般而言，若係在強力左轉的撞擊反彈之
    下，車頭和車尾的反彈力量會變很大，從此點應可研判被害
    人駕駛之重機車當時沒有明顯左轉彎的動量…況在突然左轉
    的情況下，左轉的動量或速度會很高，撞了之後會有明顯的
    反彈，然依現場血跡、擦撞情形及車子偏離的狀況，並無明
    顯往右邊反彈的狀況（本院卷第19至20頁），且被告亦供稱
    案發前並未注意到被害人之車行方向及位置（本院卷第45頁
    ），是本件車禍肇事前並無證據足以證明被害人有駕駛重機
    車未依規定兩段方式左轉之情。從而臺灣省高屏澎區車輛行
    車事故鑑定委員會與臺灣省車輛行車事故覆議鑑定委員會認
    被害人騎機車突然左轉乙節，尚嫌速斷。是本案事證明確，
    被告上開犯行，堪以認定。
四、核被告所為，係犯刑法第276 條第1 項之過失致死罪。再被
    告於肇事後，在有偵查犯罪權限之公務員或機關發覺其為犯
    嫌前，主動以門號0000000000號行動電話向110 報案，有卷
    附受理110 報案紀錄單在卷可稽（相驗卷第4 頁），並留在
    事故現場，向到場處理之警員自首肇事經過，進而接受裁判
    ，爰依刑法第62條前段之規定減輕其刑。本院審酌被告駕駛
    汽車因行經交岔路口未減速慢行，及疏未注意保持適當之安
    全距離，一時不慎造成被害人死亡，使被害人及其家人天倫
    夢碎，蒙受極大悲痛，本應嚴懲，惟念及犯後於本院審理時
    坦承犯行，態度尚佳，且本件車禍除被告上揭過失外，被害
    人無照騎乘機車，違規行駛於內側快車道，亦同為肇事原因
    等一切情狀，量處如主文所示之刑，並諭知易科罰金之標準
    ，以資懲儆。又被告未曾因犯罪而受有期徒刑以上刑之宣告
    ，有臺灣高等法院被告前案紀錄表在卷可憑，因一時不慎致
    為本案犯行，犯後已坦承犯行，並與被害人家屬達成和解，
    並履行和解條件賠償完畢，被害人家屬亦表示願意原諒被告
    ，有卷附調解筆錄、刑事陳述意見(四)狀可稽（本院卷第26
    至27、48頁），堪認已有悔意，經此偵、審程序及刑之宣告
    ，應知所警惕，信無再犯之虞，本院認所宣告之刑以暫不執
    行為適當，爰依刑法第74條第1 項第1 款規定，宣告緩刑2
    年，以啟自新。
據上論斷，應依刑事訴訟法第273 條之1 、第299 條第1 項前段
，刑法第276 條第1 項、第41條第1 項前段、第62條前段、第74
條第1 項第1 款，刑法施行法第1 條之1 ，判決如主文。
本案經檢察官李宜穎到庭執行職務。
中    華    民    國    100   年     8    月    31    日
                    刑事第六庭  法  官   曾仁勇
以上正本證明與原本無異。
如不服本判決應於收受本判決後10日內向本院提出上訴書狀，並
應敘述具體理由，如未敘述上訴理由者，應於上訴期間屆滿後20
日內補提理由書狀於本院（均須按他造當事人之人數附繕本）「
切勿逕送上級法院」。
中    華    民    國    100   年     8    月    31    日
                                書記官   王紀芸
附錄本判決論罪之法條：
中華民國刑法第276 條
因過失致人於死者，處2 年以下有期徒刑、拘役或2 千元以下罰
金。
從事業務之人，因業務上之過失犯前項之罪者，處5 年以下有期
徒刑或拘役，得併科3 千元以下罰金。